【裁判字號】    95,訴,650
【裁判日期】    951229
【裁判案由】    
【裁判全文】
臺灣基隆地方法院刑事判決               95年度訴字第650號
公  訴  人  臺灣基隆地方法院檢察署檢察官
被      告  甲○○
上列被告因違反毒品危害防制條例案件，經檢察官提起公訴（95
年度毒偵字第1552號）及移送併案審理（95年度毒偵字第1719號
），被告為有罪之陳述，本院合議庭裁定由受命法官獨任以簡式
審判程序進行審理，並判決如下：
    主  文
甲○○施用第一級毒品，累犯，處有期徒刑捌月。扣案之第一級
毒品海洛因（淨重拾柒點伍肆公克）併同難以析離之分裝袋壹只
，沒收銷燬之；鐵盒壹個，沒收之。
    事  實
一、甲○○前因施用毒品案件，經送觀察、勒戒後，認有繼續施
    用毒品之傾向，改送強制戒治，於民國88年4 月29日停止戒
    治付保護管束，嗣經撤銷停止戒治，於89年7 月14日戒治期
    滿執行完畢，經臺灣基隆地方法院檢察署檢察官於89年8 月
    29日，以89年度戒毒偵字第66號為不起訴處分。復因施用毒
    品案件，經送強制戒治（92年3月4日停止戒治付保護管束，
    同年月20日管束期滿執行完畢），並由本院以90年度訴字第
    672號判處有期徒刑7月、3月，應執行有期徒刑8月確定（下
    稱甲罪）。再因施用毒品案件，經臺灣板橋地方法院以93年
    度訴字第697 號判決判處有期徒刑10月確定（下稱乙罪）。
    另因槍砲案件，經臺灣板橋地方法院以93年度訴字第666 號
    判決判處有期徒刑1年1月，併科罰金新臺幣30,000元確定（
    下稱丙罪）。乙、丙二罪經合併定應執行刑為有期徒刑1 年
    10月，接續甲罪執行，於94年9月16日假釋出監，迨95年5月
    16日假釋期滿，其未執行之刑，以已執行論。
二、甲○○不思戒除毒癮，猶基於反覆持續施用第一級毒品海洛
    因、第二級毒品安非他命之犯意，自95年5 月24日起，至同
    年9月4 日凌晨零時許止，在其位於基隆市○○○路217巷25
    號住處內，以將海洛因單獨或混合安非他命而捲煙吸食之方
    式，多次施用第一級毒品海洛因、第二級毒品安非他命，平
    均每日施用二至三次。為警先後於：(一)95年5月26日下午2時
    30分許，在臺北縣淡水鎮○○街122巷6號查獲；(二)95年9月4
    日凌晨1時40分許，在基隆市○○路244號前查獲，並扣得第
    一級毒品海洛因1包（淨重17.54公克）。經警二度採集其尿
    液送驗，結果均呈海洛因之嗎啡陽性反應，其中95年5 月26
    日之尿液檢體另呈安非他命陽性反應，而悉上情。
三、案經臺北市政府警察局北投分局、基隆市警察局第一分局分
    別移送臺灣基隆地方法院檢察署檢察官偵查起訴暨併案審理
    。
    理  由
壹、程序事項
    查本件被告甲○○所犯者非為死刑、無期徒刑、最輕本刑為
    3 年以上有期徒刑之罪或高等法院管轄第一審案件，其於準
    備程序進行中，先就被訴事實為有罪之陳述，經告知其簡式
    審判程序之旨，並聽取公訴人、被告之意見後，本院業已依
    刑事訴訟法第273條之1第1 項之規定，裁定由受命法官獨任
    以簡式審判程序進行本案之審理。
貳、實體事項
一、前揭事實業據被告於本院審理時坦承不諱，並有扣案之第一
    級毒品海洛因1包（淨重17.54公克）可憑。而被告為警查獲
    後所二度採集之尿液檢體，經送請檢驗，結果均呈海洛因之
    嗎啡陽性反應（由於海洛因在人體內會代謝成嗎啡，因此涉
    嫌海洛因之吸食者，係檢驗其尿液中之嗎啡反應），有臺灣
    檢驗科技股份有限公司95年6月15日CH/2006/60110號濫用藥
    物尿液檢驗報告、昭信科技顧問股份有限公司95年11月30日
    濫用藥物尿液檢體檢驗報告附卷可稽，其中95年5月26 日尿
    液檢體經送請複驗，同呈海洛因之嗎啡陽性反應，且另經檢
    驗確認有安非他命陽性反應之事實，亦有本院卷附法務部調
    查局95年11月27日調科壹字第09500533100 號鑑定書可佐，
    足見被告自白施用第一級毒品海洛因、第二級毒品安非他命
    之情節，與事實相符，應可採信。又被告前因施用毒品案件
    ，經送觀察、勒戒後，認有繼續施用毒品之傾向，改送強制
    戒治，於88年4 月29日停止戒治付保護管束，嗣經撤銷停止
    戒治，於89年7 月14日戒治期滿執行完畢，經臺灣基隆地方
    法院檢察署檢察官於89年8 月29日，以89年度戒毒偵字第66
    號為不起訴處分。復因施用毒品案件，經送強制戒治，於92
    年3月4日停止戒治付保護管束，迨同年月20日管束期滿執行
    完畢等情，亦有臺灣高等法院被告前案紀錄表、前揭不起訴
    處分書附卷足佐。綜上所陳，本案事證明確，被告於強制戒
    治執行完畢後，5 年以內再犯施用毒品之犯行，堪可認定，
    應依法論科。
二、論罪科刑：
    (一)查海洛因、安非他命分別係毒品危害防制條例所列管之
        第一級、第二級毒品，此為該條例第2條第2項第1 款、
        第2 款所明定；又犯毒品危害防制條例第10條施用毒品
        之罪者，檢察官應聲請法院裁定，令被告入勒戒處所觀
        察、勒戒，經觀察、勒戒後，無繼續施用毒品之傾向者
        ，應即釋放，並由檢察官為不起訴處分，有繼續施用毒
        品之傾向者，則由檢察官先聲請法院裁定令入戒治處所
        施以強制戒治，俟強制戒治期滿，再行釋放，並由檢察
        官為不起訴處分；而依前開規定觀察勒戒或強制戒治執
        行完畢釋放後，5 年內再犯施用毒品之罪者，檢察官應
        依法追訴，毒品危害防制條例第20條第1項、第2項、第
        23條第2項分別定有明文。
    (二)又立法者針對特定刑罰規範之構成要件，已預設其本身
        係持續實行之複次行為，具備反覆、延續之行為特徵，
        故將之總括或擬制成一個構成要件之「集合犯」行為，
        因刑法評價上為構成要件之行為單數，應僅成立一罪。
        查毒品因具有成癮性、濫用性，故立法實務首重以刑事
        處遇方式戒斷行為人毒癮，若無法收其實效，始依法追
        訴處罰，故施用毒品本身具備反覆、延續之行為特徵，
        持續多次施用毒品始為此類犯罪之典型或常態，於刑法
        評價上，施用毒品應僅成立集合犯一罪。且自「刑事法
        若干犯罪行為態樣，本質上原具有反覆、延續實行之特
        徵，立法時既予特別歸類，定為犯罪構成要件之行為要
        素，則行為人基於概括之犯意，在密切接近之一定時、
        地持續實行之複次行為，倘依社會通念，於客觀上認為
        符合一個反覆、延續性之行為觀念者，於刑法評價上，
        即應僅成立一罪。學理上所稱『集合犯』之職業性、營
        業性或收集性等具有重複特質之犯罪均屬之，例如經營
        、從事業務、收集、販賣、製造、散布等行為概念者是
        （最高法院95年度臺上字第1079號判決意旨參照）」，
        亦可查悉我國終審機關採取相同立場。有關行為人多次
        施用毒品之犯罪，實務前均依修正前刑法第56條連續犯
        之規定論以一罪，並加重其刑，惟因上開連續犯規定業
        經修正刪除，並自95年7月1日施行，其中修正理由說明
        四並以：「至連續犯之規定廢除後，對於部分習慣犯，
        例如竊盜、吸毒等犯罪，是否會因適用數罪併罰而使刑
        罰過重產生不合理之現象一節，在實務運用上應可參考
        德、日等國之經驗，委由學界及實務以補充解釋之方式
        ，發展接續犯之概念，對於合乎接續犯或包括的一罪之
        情形，認為構成單一之犯罪，以限縮數罪併罰之範圍，
        用以解決上述問題」等語，本院基於前述施用毒品構成
        要件之反覆實行特徵，並考量連續犯規定業經刪除之法
        律實然面暨修正刪除之立法理由，認為行為人如基於反
        覆實行之犯意，在密切接近之一定時、地，持續實行單
        次或複次之施用毒品行為，應僅成立集合犯一罪。至個
        案中如有積極事證（例如先後施用毒品之時間差距甚遠
        、其間曾在監在押等）顯示行為人上開反覆實行之犯意
        有所中斷，其後之施用毒品行為因屬另行起意之行為，
        自應另論一罪，而與先前之施用毒品罪名併罰之，自不
        待言。又集合犯實施中如法律有變更，其一部觸犯舊法
        ，一部涉及新法時，應依最後行為時之新法處斷，並無
        行為後法律變更須比較新舊法適用之問題。
    (三)核被告於強制戒治執行完畢後，5 年以內再犯施用第一
        級毒品海洛因、第二級毒品安非他命之行為，係犯毒品
        危害防制條例第10條第1 項之施用第一級毒品罪、同條
        第2 項之施用第二級毒品罪。被告持有第一級毒品海洛
        因、第二級毒品安非他命之低度行為，應為施用毒品之
        高度行為所吸收，均不另論罪。查被告係以將海洛因、
        安非他命混合後捲煙吸食之方式，同時施用第一級毒品
        海洛因及第二級毒品安非他命之事實，業據被告陳明在
        卷，則被告以一施用毒品之行為，同時施用第一級毒品
        海洛因及第二級毒品安非他命，觸犯構成要件不相同之
        罪名，為想像競合犯，應從一重之施用第一級毒品罪處
        斷。又被告先後多次施用第一級毒品海洛因、時而混合
        施用第二級毒品安非他命之犯行，時間密切接近，顯係
        基於反覆持續實行之犯意，為集合犯，應依上開(二)之說
        明，論以施用第一級毒品罪一罪。檢察官雖僅就被告於
        95年5 月26日為警採尿前回溯1 日內某時施用第一級毒
        品海洛因之犯行提起公訴，然未據起訴部分與已起訴部
        分既如前述而有想像競合犯、集合犯之裁判上一罪、實
        質上一罪等關係，應為起訴效力所及，本院依法併予審
        理。被告前曾受如事實欄所載有期徒刑之執行，此有臺
        灣高等法院被告前案紀錄表附卷可考，其於有期徒刑之
        執行完畢後，5 年以內故意再犯本件有期徒刑以上之罪
        ，為累犯，應加重其刑。本院審酌被告犯罪之動機、吸
        食頻率、曾有施用毒品之前科仍不知戒除，惟犯罪後終
        坦承犯行，且所犯之施用毒品犯行乃戕害自己身心健康
        ，並未危及他人等一切情狀，量處如主文所示之刑。
    (四)末查，扣案白粉（淨重17.54 公克），屬毒品危害防制
        條例所明定列管之第一級毒品海洛因，此有法務部調查
        局95年9月29日調科壹字第09523022060號鑑定書在卷可
        憑，應併同難以析離之分裝袋1 只，依毒品危害防制條
        例第18條第1 項前段之規定，宣告沒收銷燬之。另扣案
        之鐵盒1 個，係被告所有，用以包裝供己施用之海洛因
        ，業經被告供承在卷，爰依法宣告沒收之。
據上論斷，應依刑事訴訟法第273條之1第1項、第299條第1 項前
段，毒品危害防制條例第10條第1項、第2項、第18條第1 項前段
，刑法第11條前段、第55條前段、第47條第1項、第38條第1項第
2款，判決如主文。
本案經檢察官乙○○到庭執行職務。
中    華    民    國    95    年    12    月    29    日
                  刑事第五庭法  官  楊皓清
以上正本證明與原本無異。
如不服本判決應於收受本判決後10日內向本院提出上訴書狀，其
未敘述上訴理由者，並得於提起上訴後10日內向本院補提理由書
狀（均須按他造當事人之人數附繕本。）「切勿逕送上級法院」
中    華    民    國    95    年    12    月    29    日
                            書記官  王月娥
附錄論罪法條：
毒品危害防制條例第10條
施用第一級毒品者，處6月以上5年以下有期徒刑。
施用第二級毒品者，處3年以下有期徒刑。


司法院資訊處製作；財團法人民間司法改革基金會備份。
